【裁判字號】    95,上更(一),96
【裁判日期】    950712
【裁判案由】    傷害致死
【裁判全文】
臺灣高等法院刑事判決              95年度上更(一)字第96號
上  訴  人
即  被  告  乙○○
            己○○
                    應送達處所：台北關渡郵政90870附20號
上二人共同
選任辯護人  蔡調彰律師
上列上訴人等因傷害致死案件，不服臺灣板橋地方法院九十年度
訴字第一二五號，中華民國九十年十二月五日第一審判決（起訴
案號：臺灣板橋地方法院檢察署八十九年度偵字第二三一八一號
）提起上訴，經判決後，由最高法院第一次發回更審，本院判決
如下：
    主  文
原判決關於乙○○、己○○部分均撤銷。
乙○○、己○○均無罪。
    理  由
一、公訴意旨略以：周孫傑、周清萬於民國八十九年十二月二十
    日凌晨四時許，在臺北縣三峽鎮○○街一一九號地下室「俠
    客ＰＵＢ」酒店喝酒，因與鄰桌酒客盧成香、庚○○、潘慶
    祥、潘國龍、丙○○、甲○○等人發生口角糾紛，竟萌生傷
    害之犯意，邀約周志昌夥眾同往，周志昌獲悉上情後，即要
    求戊○○至三峽鎮「二十一世紀撞球場」取來撞球桿三支，
    分由周志昌、戊○○、劉伯釧各持一支；同時以電話通知龔
    文和前來助陣，龔文和乃請被告己○○駕駛其女友丁○○所
    有車牌號碼ＸＯ－五一九０號自用小客車搭載潘兆安、被告
    乙○○及不知情之丁○○同往，而共同基於前開傷害之犯意
    聯絡；周孫傑、周清萬帶領周志昌、戊○○、劉伯釧首先抵
    達「俠客ＰＵＢ」酒店前，適遇盧成香、庚○○、潘慶祥、
    潘國龍、丙○○、甲○○等人，雙方一言不合，各持撞球桿
    、木棍等物互毆，未久，龔文和、潘兆安、己○○、乙○○
    趕至，立加入圍毆行列，盧成香等人不敵，分散逃跑，周孫
    傑等人則自後追趕不捨，旋追至三峽鎮○○街一一七號正後
    方之河堤上方，應能預見如繼續窮追猛打，有使盧成香等人
    跌落河堤發生危險之可能性，詎周孫傑等人猶不停手，仍持
    撞球桿繼續毆擊盧成香，以致盧成香摔落河堤下方，頭部著
    地，造成顱骨骨折、顱內出血死亡（周孫傑、周清萬、周志
    昌、劉伯釧、戊○○、龔文和、潘兆安部分均經原審認定僅
    涉普通傷害罪而諭知不受理判決確定），因認被告涉犯刑法
    第二百七十七條第二項之傷害致死罪嫌。
二、按犯罪事實應依證據認定之，無證據不得推定其犯罪事實。
    被告之自白，非出於強暴、脅迫、利誘、詐欺、違法羈押或
    其他不正之方法，且與事實相符者，得為證據。然被告之自
    白，不得作為有罪判決之唯一證據，仍應調查其他必要之證
    據，以察其是否與事實相符，若無法證明其與事實相符，根
    本即失其證據之證明力，不得採為判斷事實之根據。又不能
    證明被告犯罪者應諭知無罪之判決，刑事訴訟法第一百五十
    四條、第一百五十六條第一、二項及第三百零一條第一項分
    別定有明文。
三、檢察官認被告二人涉前開罪嫌，係以被告二人於警詢中坦承
    同往助勢、打架，及證人庚○○、丙○○、甲○○、潘國龍
    、潘慶祥之證詞、現場照片、現場草圖與勘驗筆錄為其論據
    。訊據被告二人固坦承有與同案被告龔文和、潘兆安一同駕
    駛ＸＯ－五一九０號自用小客車到達現場，惟辯稱並未追打
    被害人盧成香，其等到達現場時已經差不多打完了，而且還
    遭與被害人盧成香一起之人追打等語。
四、本院查：
  (一)本案雙方鬥毆之源起是因為同案被告周孫傑、周清萬見鄰桌
    酒客即被害人盧成香等人大聲喧囂而心生不滿，進而糾集同
    案被告周志昌、劉伯釧、戊○○等人前往與盧成香等人鬥毆
    ，並非由於被告二人之挑釁，此可由左列同案被告之供述互
    核得知。
  1.周孫傑於警詢中坦承：「我和周清萬在俠客ＰＵＢ店內喝酒
    時，鄰桌有一桌山地人大聲叫囂，我和周清萬覺得很不高興
    ，所以我去找周志昌，我和周清萬兩人請周志昌幫忙出氣。
    然後約三時許，我和周清萬就帶周志昌前往俠客ＰＵＢ店外
    面，一到該處周志昌和其朋友在店外面看見對方山地人就開
    始打起來」（見八十九年度偵字第二三一八一號卷第十二頁
    ），並於原審調查中供稱：「我與周清萬在俠客ＰＵＢ喝酒
    ，... 周清萬跟我說他跟隔壁桌發生口角，... 回老家之後
    ，我就與周清萬繼續喝酒，喝到凌晨三點，周清萬說要去找
    那些人，並叫我載他去找周志昌，... 就跟周志昌講周清萬
    在俠客ＰＵＢ發生口角的事，然後我、周清萬、周志昌、戊
    ○○、劉伯釧五個就要去俠客ＰＵＢ...，我們到俠客ＰＵ
    Ｂ一樓，周清萬跟對方講不曉得講什麼，講沒多久就打起來
    」（見原審卷一第五九頁反面、第六十頁）。
  2.周志昌於偵查中供陳：「周清萬與周孫傑一起去找我的，周
    清萬與周孫傑均說與人吵架，要我過去看看，我本不預（備
    ）過去，但周孫傑與周清萬向我說因喝酒與鄰桌原住民酒客
    發生口角，要我一定要過去看看」、「要我過去與他們打架
    ，所以我叫戊○○去撞球場拿撞球桿」（見偵查卷第一三八
    、一二０頁），另於原審調查中供述：「... 我就下到一樓
    去，走到一樓時我看到周清萬跟周孫傑二人，不知道是周清
    萬還是周孫傑跟我說他們在三峽民生街一一九號地下室俠客
    ＰＵＢ跟一群原住民發生口角，叫我找幾個人過去跟對方講
    ，說對方有五、六個人，去可能會打起來，我就叫跟我一起
    去唱歌的戊○○到地下室２１世紀撞球場拿幾支撞球桿，我
    在一樓跟周清萬、周孫傑講話時，戊○○也有在旁邊聽我們
    談話，... 之前我跟戊○○開始走就打電話給龔文和，...
    我跟龔文和說有事叫他趕快過來到２１世紀撞球場，我沒跟
    他說過來做什麼，也沒叫他帶人來」（見原審卷一第五二頁
    反面）。
  3.龔文和於警詢、偵查及原審調查中均稱：我在凌晨快四點時
    接到周志昌電話，他叫我過去２１世紀撞球場，他並沒有說
    什麼事，潘兆安、己○○是要等我與乙○○下班，因為我上
    班沒騎摩托車，我就請己○○載我過去２１世紀撞球場，因
    為我們四個人不知道什麼事，就由己○○開車載我（們）三
    個過去看看（見偵查卷第一四六、一六０頁，原審卷一第六
    一頁）。此雖與周志昌於警詢所供：我打電話給「龔蛋」（
    按即龔文和）說等一下可能會打架，請他帶人過來俠客ＰＵ
    Ｂ（見偵卷第八頁正面）及被告李和鈞於警詢時所供：近四
    點時龔文和接到一通電話，說朋友在俠客與人打架，要我們
    支援等語（見偵卷二一頁反面），不甚相符。被告二人其後
    所辯其等並不知周志昌打電話叫龔文和到２１世紀撞球場是
    做什麼事，更不知道是要去打架的云云，亦難逕予採信。然
    被告二人與周清萬、周孫傑二人不相熟識，事先應不知周清
    萬、周孫傑與盧成香等人發生糾紛，因何原因打架及現場情
    形如何。
  4.戊○○於偵查中陳稱：周清萬與周孫傑來找周志昌說與俠客
    ＰＵＢ裡面客人發生口角，說要去修理他們一下（見偵查卷
    第一二二頁反面）。5.由前述同案被告之供詞互核可知，本
    件雙方互毆事件之源起是由於周清萬、周孫傑二人，亦是由
    其二人糾集周志昌、戊○○、劉伯釧等人一同前往欲教訓盧
    成香等人；又周清萬與周孫傑二人既是因為對於盧成香等人
    心生不滿而欲前往教訓，怎可能口角之後只在旁邊觀看其他
    人互毆？是周孫傑雖於偵查中辯稱並未找周志昌等人一起去
    打架，於原審調查中辯稱當時僅是在旁邊看云云，應不足採
    信。
  (二)被告二人僅因同行之龔文和接到周志昌電話而與龔文和同行
    到達現場，且在被告二人到達現場之前，雙方之鬥毆已經開
    始。
  1.周孫傑除於警詢時供稱其與周清萬等人一到達俠客ＰＵＢ外
    面看到盧成香等人時就打起來了等語外，並於原審訊問其等
    從２１世紀撞球場走到俠客ＰＵＢ之過程時，供稱：「我跟
    周清萬上來，就跟周志昌講周清萬在俠客ＰＵＢ發生口角的
    事，然後我、周清萬、周志昌、戊○○、劉伯釧五個就要去
    俠客ＰＵＢ，戊○○先下來，劉伯釧後下來，我們就一起去
    俠客ＰＵＢ，... 我是走最前面，而周清萬走在我後面，戊
    ○○與周志昌走在一起，劉伯釧是走最後，... 我們到俠客
    ＰＵＢ一樓，周清萬跟對方講，不曉得講什麼，講沒多久就
    打起來」等語（見原審卷一第五九頁反面、第六十頁）。核
    與周志昌、戊○○於原審調查中所述相符，周志昌供稱：「
    遇到他們（指盧成香等人）之後，就有人跟我們說就是他們
    ，我不曉得是周清萬還是周孫傑講」；戊○○更明確指出：
    「我們過去到俠客店門口，在一樓有六個原住民，我就站旁
    邊，周孫傑說就是他們，... 我只聽到周孫傑說就是他們之
    後，我們這邊的人就跟對方互毆」等語（見原審卷一第五三
    、五五頁），亦即，周孫傑、周清萬、周志昌、戊○○、劉
    伯釧等人到達現場後，因周孫傑一句「就是他們」，隨即與
    盧成香等人發生衝突，其時被告二人與龔文和、潘兆安四人
    並未在場。
  2.又周志昌於警詢、偵查及原審調查中稱：「龔蛋」是否有帶
    人前往ＰＵＢ及參與打架，我不清楚，當時場面很混亂，我
    不記得「龔蛋」他們有無參與鬥打；又稱、我有打電話給龔
    文和他們，我們幾人到了之後還沒有看到龔文和等人，我不
    知道龔文和是何時到達，在打架過程中，我都沒有看到他等
    語（見偵查卷第八、二００頁，原審卷一第五三頁反面）。
    劉伯釧分別於警詢及原審中稱：「（問：圍毆現場除了你與
    周志昌及戊○○三人及吵架三、四人以外，是否還有其他人
    參與？）我只知道上述之人而已，其餘我沒看見還有誰」、
    「我不清楚（龔文和何時過來），我只知道龔文和跟另外一
    個人把我帶回去２１世紀撞球場」（見偵查局第十七頁反面
    ，原審卷一第五八頁）。與戊○○於原審中供述：「我不清
    楚（龔文和何時加入），因為我跟周清萬、周孫傑、周志昌
    、劉伯釧去俠客ＰＵＢ時，沒看到龔文和，後來我們打起來
    我就跑了，我也沒有看到龔文和」等語（見原審卷一第五六
    頁），並無不符。周志昌復於偵查中檢察官訊問以「是你們
    先到或龔文和他們先到」時回答：「應該是我們先到，他們
    開車，我們用走的，他們開什麼車我不知道」等語（見偵查
    卷第一二一頁）。亦即被告等人雖係開車前往現場，但因周
    志昌打電話予龔文和時，周志昌等五人已經在前往俠客ＰＵ
    Ｂ之途中，而周清萬、周志昌等人與盧成香等人發生衝突時
    ，龔文和、潘兆安與被告二人尚未到達現場，均核與龔文和
    、潘兆安及被告二人自警詢時起以至於本院調查中所稱其四
    人在開車前往２１世紀撞球場途中還未到時，就在文化路和
    民生路口附近看到周志昌等人在那裡打架之時間點及順序相
    符，而俠客ＰＵＢ即在文化路與民生街口附近，亦有原審前
    往現場勘驗所製作之現場圖足稽（見原審卷一第二０八頁）
    ，益證被告二人與龔文和、潘兆安到達現場之前，雙方已經
    開始互毆。
  3.再者，與盧成香同行之友人中，除蔡春暉、潘慶祥於警詢中
    明確指出周志昌、劉伯釧參與鬥毆，及潘國龍於原審指出：
    「他們衝下俠客ＰＵＢ又衝上來說就是我們，後就衝過來打
    我們，我認不出對方誰打我們這邊的，我只知道是戊○○打
    我的」外（見偵查卷二九－二、三一頁，原審卷一第一七七
    頁），多無法指認對方參與互毆者之身分，亦無法指出被告
    二人一開始即參與鬥毆。亦即鬥毆雙方原互認識，則被告乙
    ○○於警詢中供述：「我們五人駕車到達俠客ＰＵＢ時，在
    ＰＵＢ門口看到周志昌與劉伯釧、戊○○等人，周志昌看我
    們到達後就與死者盧成香他們同夥談沒幾句話就打起來，除
    己○○女友沒有下車外，其餘我們四人都下車與死者六人開
    始大打出手」之自白顯然與其他同案被告之供詞相不符，則
    被告乙○○此部分自白是否與事實相符即有疑義。
  (三)被告二人在到達現場之前，盧成香等人已經因為不敵周清萬
    等人而分頭逃散。
  1.首先周孫傑於原審調查中供陳：「我看到對方分二邊跑，看
    到有人跑到河堤那邊，就是橋那邊，就跳下去了，我就喊有
    人跳下去了，大家就散了」（見原審卷一第六十頁）；周志
    昌則明確將盧成香等人分頭逃散之時間點指出謂：遇到盧成
    香等人後，不知是周清萬或周孫傑說就是他們，這時對方聽
    到這句話，有二人騎摩托車走了，有兩個人用跑的跑走，剩
    下的人就跟我們打起來等語（見原審卷一第五三頁），對照
    潘慶祥於本院調查中所證：「要回去的時候，有幾個人衝過
    來，我們當時在樓梯口，他們拿東西衝到地下室，又衝上來
    說是我們，我們糊里糊塗的就跑了」（見本院九十一年八月
    三十日訊問筆錄第七、八頁）；庚○○於原審中證述：「（
    我們）要離開在門口等潘國龍妹妹一起下班，坐在外面，有
    五、六人跑到俠客ＰＵＢ去又跑上來，指著我們說就是我們
    ，我不知道是誰指的，他們衝過來打我們，每個人手上都有
    拿東西，但我不知道誰拿什麼也不知道拿什麼東西，我們就
    分頭跑了，盧成香跟我分頭跑另一方向，我和證人潘慶祥騎
    摩托車一起跑」等語（見原審卷一第一七一頁）；丙○○亦
    證稱：我和甲○○一起去俠客，庚○○、潘國龍、潘慶祥已
    先在場，盧成香之後才到，喝完酒自俠客上來時，有一推人
    下去，我就發動摩托車，看到對方上來的人圍毆盧成香，我
    就回家了（見原審卷第一七四、一七五頁）。足見周清萬等
    人在周孫傑一聲「就是他們」之後開始與盧成香等人發生互
    毆，但部分人員在此時隨即分頭逃散，分散之方向至少有潘
    慶祥與庚○○一同騎摩托車離開，盧成香則與潘慶祥二人相
    反方向往河堤處逃開等二種方向。
  2.又周志昌在與周清萬等人前往俠客ＰＵＢ之前已經交代戊○
    ○到２１世紀撞球場拿撞球桿之事實，已經周志昌供述如前
    （見理由四、(一)2.），此與戊○○於偵查及原審中陳稱：周
    志昌先叫我到２１世紀撞球場拿三之撞球桿，拿上來之後我
    一支交給周志昌、一支交給劉伯釧，一支我自己拿等語（見
    偵查卷第一一七頁，原審卷一第五五頁）及劉伯釧於原審坦
    承在前往俠客ＰＵＢ途中，戊○○分別各拿了一支撞球桿給
    伊及周志昌，而戊○○自己也有拿一支等情相符。而盧成香
    等人在意外遭攻擊之下，手中應無準備任何武器，且觀周志
    昌、戊○○分別於原審中稱：「（扣案之物品）是撞球桿，
    應該是從２１世紀撞球場內拿出來，... 不知道是不是我拿
    的，可是我的撞球桿在俠客門口打的時候就不知道被什麼人
    搶走」、「我有打對方，對方也打我，我的棍子就（被）搶
    走了」等詞（見原審卷一第五四頁、第五五頁反面），可知
    在盧成香陳屍處旁所扣得已斷裂的撞球桿一支應係戊○○或
    周志昌所稱遭對方搶走之撞球桿，並有該撞球桿遺落現場之
    照片一張可參（見相驗卷第十頁）。其次，戊○○供承：我
    們這邊的人除了持撞球桿外，尚有他人拿機車大鎖等語（見
    偵查卷第一一七頁反面）。此與潘慶祥、潘國龍於原審證指
    對方有人拿柺杖鎖、汽車方向鎖，及庚○○所證：「他們衝
    過來打我們，每個人手上都有拿東西」各等語（見原審卷一
    第一七一、一七六、一七九頁），並無不符。亦即周清萬、
    周孫傑、周志昌、戊○○、劉伯釧等人到達現場時至少有持
    有撞球桿、柺杖鎖等凶器，而盧成香等人在毫無防備之下，
    遭多人分持武器攻擊，即使其等身材較為壯碩，恐亦難敵，
    則盧成香等人因此在遭受攻擊之下馬上分頭逃散即有可能。
  3.劉伯釧於原審訊問時雖供稱：周清萬、周孫傑、周志昌、戊
    ○○等人與對方發生口角、拉扯，我就跟上去，但遭對方打
    到後腦倒在，對方三個人有拿木棍跟鐵棍，其中一人為庚○
    ○等語（見原審卷一第五八、一七二頁）。然此係因庚○○
    與潘慶祥騎摩托車逃走後，自路邊撿拾棍子後擊打劉伯圳，
    此經庚○○證述在卷（見原審卷一第一七一、一七三頁）；
    潘慶祥亦稱：因劉伯釧自盧成香陳屍地點跑過來打我，又有
    一台機車撞我，我就隨便亂揮，我曾在我機車停放的附近地
    上拿棍等語（見原審卷一第一七九、一八０頁，本院九十一
    年八月三十日訊問筆錄第八、九頁），足見潘慶祥、庚○○
    於被追打並逃走後，曾撿拾棍子等工具毆打劉伯圳，潘慶祥
    其後所稱空手打劉伯釧云云（見原審卷一第一八０頁），係
    避重就輕之詞，不足採信。然對照潘慶祥證稱：我跑了以後
    ，發現少了我表哥盧成香，我們就回頭找，但是找不到等語
    （見原審卷一第一七九、一八０、二五八頁）。足見潘慶祥
    與庚○○在騎摩托車逃離現場後，因為未發現盧成香而回頭
    ，並在回來的路上撿拾棍棒，又適巧遇及劉伯釧而與之發生
    衝突，並以手持之棍棒敲打劉伯釧，劉伯釧因而倒地。
  4.再對照潘兆安、龔文和分別於警詢、原審及本院調查中所供
    到達現場後之見聞謂：我們開車經過三峽舊橋就看到周志昌
    、劉伯釧被三、四個人打在地上，我就跟龔文和先下車去幫
    忙，有把對方推開及打他們，並把劉伯釧扶起來，因為看到
    劉伯釧頭上流血，就把劉伯釧扶到２１世紀撞球場去等語（
    見偵查卷第一四九頁，原審卷一第六十、六二頁，本院九十
    一年八月三十日訊問筆錄第三、四頁），與證人丁○○即被
    告己○○之女友於警詢中所證：「我們到達台北縣三峽鎮○
    ○街一一九號前就已看見一群人在打架，於是他們四人就下
    車加入鬥毆」（見偵查卷第一五七頁）等語。可知被告己○
    ○於偵查中所供：「當我們到俠客ＰＵＢ前，發現劉伯釧被
    對方持木條圍毆，我們就將車子停在７－11前，我們就衝下
    去幫忙」應屬真實（見偵查卷第一六一頁反面），亦即龔文
    和等四人到達現場時，已經是潘慶祥、庚○○等人散去後又
    持木棍回頭與劉伯釧互毆並使劉伯釧受傷倒地之時。
  5.證人潘國龍雖證稱：「……看到十幾人從『7-11』衝出來，
    他們衝下『俠客ＰＵＢ』又衝上來說就是我們，後就衝過來
    打我們……」等語；證人潘慶祥亦證稱：「……後來有一群
    人從『7-11』衝過來再先衝下去ＰＵＢ再衝上來，約有六、
    七人，我就跑了……我知道有人拿杖鎖打……」、「一群
    人從編號二『7-11』過來，衝到地下室……」等語（見原審
    卷第一宗第一七七頁、第一七八頁至第一七九頁、第二二四
    頁）。然經本院質之被告乙○○、己○○二人均稱：「（你
    們車子當時停放在那一家『7-11』便利超商的前面？）編號
    一的『7-11』便利超商前面」等語，則打架現場對面編號二
    的『7-11』，即為證人潘國龍、潘慶祥所稱之『7- 11』，
    顯與被告乙○○、己○○停車處編號一的『7-11』，為不同
    的地點，且有相當距離，此觀原審卷（一）第二○八頁之現
    場草圖可知，是以證人潘國龍、潘慶祥上開證詞，尚無法認
    定被告二人有參與『俠客ＰＵＢ』酒店前之鬥毆。至證人戊
    ○○在警詢雖供稱：「我們到達時他們六人就已在現場，我
    只知道他們有駕駛乙部黑色自小客車喜美廠（車號不詳），
    是乙○○所駕駛。」等語（見偵查卷第十九頁）。證人庚○
    ○在偵查中證稱：「……我們從ＰＵＢ上來之後，他們就拿
    撞球桿、木棒、杖鎖分打我們」等語（見偵查卷第三十頁
    反面、第一九七頁、第二００頁）。但證人戊○○於本院審
    理時則稱：「（他們（指被告等人）來以前，你們是否跟對
    方打起來了？）是的」；「（對方是否有分二路跑掉？）是
    分三路跑掉。有人跑拱橋，有人跑二邊的堤防」；「（你在
    警訊供稱：我們到達時，他們（指被告等人）六個人就已經
    在現場，我只知道他們有駕駛乙部黑色自小客車喜美廠（車
    號不詳），是乙○○駕駛等語，是否實在？）我們是先到先
    打，是後來周志昌講說有人來了，我才看到有一部黑色喜美
    的車子來了」（見本院九十五年六月七日審判筆錄）；證人
    庚○○於本院審理時則稱：「（對方開始攻擊你們的時候，
    你講的車子來了沒？）還沒有」；「（你的意思是說，對方
    分好幾批攻擊你們嗎？）我記不太清楚，我只記得有一部車
    子有衝撞我們」；「（車子衝撞你們時，是你們要離開之際
    ，還是他們來之時？）他們是來的時候就衝撞我們」；「（
    這部車子來之時，有無人下來打你們？）沒有下來，撞到潘
    慶祥就開走了」；「（你確定車子來衝撞之後，沒有人下車
    撞到人之後就開走了嗎？）撞到人就走了。車上的人根本就
    沒有人下來」；「（對方的車子到之前，你們雙方是否就先
    打起來了？）是的」（見本院九十五年六月七日審判筆錄）
    。其等前後供述不一，又互相矛盾，所為證詞尚非無疑。
  6.綜上所述，應可知此事件發生約略順序：即盧成香、潘慶祥
    、庚○○等人因遭周清萬五人分持武器攻擊，即分別逃離，
    而潘慶祥、庚○○在未發現盧成香之情形下又回頭找盧成香
    ，並在途中撿拾木棍與劉伯釧發生衝突，劉伯釧遭潘慶祥、
    庚○○以木棍攻擊倒地，此時龔文和等四人駕車經過，龔文
    和與潘兆安下車幫助劉伯釧，並將劉伯釧攙扶至２１世紀撞
    球場，而被告二人應是在此時才與龔文和二人一同到場，而
    盧成香應在雙方衝突發生之第一時點已經逃離原來打架之現
    場。是被告乙○○於警詢中所為之自白：「我們七人與死者
    盧成香他們六人打成一團，我到底與何人打已不清楚，我清
    楚知道死者盧成香與我們打到一半，忽然往舊橋方向跑去，
    我發現有人落單，就追趕過去，我們同黨己○○見我追趕死
    者盧成香，他亦從後協助追趕」即與事實不符。
  (四)應再說明者，被告二人與龔文和、潘兆安到達現場時均未持
    任何凶器，此經其四人始終堅稱在卷，且無證據足證其等有
    持任何武器。次查，盧成香死亡之原因係因高處墜落顱骨骨
    折及第一頸椎脫臼神經性休克死亡，而其外傷分別有擦傷－
    左眼眶（二×一公分），鼻梁（二公分），右面頰有三×二
    公分兩處併刮傷，右鎖骨（一‧五×一‧０公分），右側鼠
    蹊部有妊娠紋式刮傷及兩側膝蓋，鈍器傷－右側背部（六×
    一‧二公分），有法務部法醫研究所鑑定書（89）法醫所醫
    鑑字第一五九六號在卷可稽（見原審卷一－一第十八、二一
    頁）。從上述外傷傷勢觀之，盧成香之外傷除了可能是在墜
    落過程中所造成之擦傷外，其餘傷應是遭器物毆打造成之鈍
    器傷、擦傷，並無徒手毆打可能造成之淤傷、挫傷，是亦無
    證據足證盧成香之外傷是由被告二人徒手所造成。
  (五)末查，被告乙○○雖曾於警詢中自白：「我追趕死者盧成香
    距離蠻遠的，約二十公尺遠，追到河堤旁時，就不見死者盧
    成香，我知道盧成香已掉入河堤」等語。然其嗣後於偵查中
    已解釋稱：「（問：你有無看到他跳下去？）沒有，是同夥
    有人說有人掉下去了，趕快跑」（見偵查卷第一一九頁）；
    戊○○亦陳稱：「我看到有人被追，誰被追我不知道，我害
    怕我就跑走了，我在跑的過程中有聽到有人說有人跳下去了
    ，我不知道是誰說」等語（見原審卷一第五五頁反面）；若
    對照前述(三)1.周孫傑供述：其曾親眼見一人從堤防跳下去而
    大喊「有人跳下去」等語可知，現場眼見到並高喊「有人跳
    下去了」者，是周孫傑，被告乙○○應僅係在現場聽聞始知
    悉有人跳下堤防，並未親見到有人跳下。況被告乙○○原不
    認識本件鬥毆事件之始做俑者周清萬、周孫傑二人，亦不認
    識死者盧成香或鬥毆之對造，若再參諸鬥毆時間約上午四時
    許，天色尚黑，雙方人數眾多，現場混亂等事實，被告二人
    於其後到達並加人鬥毆期間，實不可能知悉對方之身分，縱
    曾有追打對方之情形，衡情應不知對方之身分，則被告乙○
    ○於警詢所述見盧成香落單而追趕，是否可信，即非無疑。
    縱認被告乙○○追打者確係盧成香，然依乙○○所述，其僅
    追趕約二十公尺即追到河堤旁時，就不見盧成香。而依偵查
    卷內及原審勘驗現場所繪製之現場圖（見偵卷第五二頁、原
    審卷一第二０八頁）及現場照片（見本院卷，被告辯護人於
    九十一年八月三日所提），可知本案鬥毆地點，距盧成香陳
    屍處，約有數十公尺之遠，乙○○所指追丟盧成香處，距盧
    成香陳屍處，亦有相當之距離，而乙○○實未親眼見盧成香
    墜地，亦如前述，則乙○○追趕時，不僅主觀上無殺害盧成
    香之動機或犯意，即客觀上亦難以預見自文化路左轉跑入堤
    防上方之盧成香竟會在寬達數公尺（可橫停汽車一部，並供
    汽車進出─見相驗卷第十五頁照片、原審卷一第一五一頁照
    片及被告辯護人於九十一年八月三日所提前述照片）之堤防
    上墜地、消失；本案更無證據證明盧成香係因被告二人緊追
    不捨致不慎自堤防上方墜地或被迫自堤防上方跳下河床（高
    約四點零五公尺，見偵卷第五三頁現場圖），而可認被告之
    追趕與盧成香之墜地死亡有相當之因果關係。依庚○○所述
    ，盧成香更是第一次至三峽玩（見原審卷一第一七三頁），
    對當地地形應非熟悉；案發現場之堤防邊緣僅有高約六十公
    分之矮牆（見偵卷第五十三頁現場圖及相驗卷第十三頁照片
    ），且時值夜間又無照明燈光，參諸盧成香生前有重度飲酒
    情形（見原審卷二第二一頁法醫研究所鑑定報告），可知盧
    成香墜地之可能情形有多種，並無積極證明盧成香係於遭被
    告追趕中不慎或被迫墜地。至於潘兆安及被告乙○○雖均曾
    於警詢中稱：案發後曾一起回到舊橋上察看盧成香是否有被
    人發現救治等語（見偵查卷第一四九頁反面、第二二頁反面
    ），惟被告乙○○若曾在案發時聽聞有人喊叫「有人跳下去
    」一語，則其事後或因好奇，或因害怕，或因擔心而與友人
    回到該處觀看亦非不可能，故亦不能以此遽認被告乙○○知
    悉是盧成香跳下河堤，並進一步認定被告乙○○有追趕盧成
    香之事實。
  (六)綜上所述，依前開同案被告供述及證人之證詞，盧成香在被
    告二人到達前應已逃離現場，被告乙○○於警詢及偵查中一
    度自白曾與被告己○○自白追趕落單之盧成香，實無其他積
    極證據佐證，縱認被告二人曾追趕盧成香，被告於客觀上亦
    難以預見盧成香會自頗寬之堤防上方墜地；綜合前述各項證
    據，盧成香之墜地，尚可合理懷疑有其他之原因，亦即尚未
    達於盧成香係於遭被告追趕中不慎或被迫墜地之程度，而可
    認盧成香之墜地與被告之追趕有相當之因果關係。既不能證
    明被告犯罪，依法自應為被告二人無罪判決之諭知。
五、原審認被告二人見盧成香負傷逃逸而於客觀上能預見追趕盧
    成香有使其跌落河堤之危險性，並因傷致死亡之結果，仍共
    同追趕盧成香，至盧成香情急跌落河堤而死亡應成立傷害致
    死罪，自有未合，被告二人提起上訴，否認犯罪，為有理由
    ，應由本院就原審判決關於被告乙○○、己○○部分予以撤
    銷改判，依法為無罪之諭知。
據上論斷，應依刑事訴訟法第三百六十九條第一項前段、第三百
六十四條、第三百零一條第一項，判決如主文。
本案經檢察官郭啟東到庭執行職務。
中    華    民    國    95    年    7    月     12    日
                  刑事第十六庭審判長法  官  葉  騰  瑞
                                    法  官  趙  功  恒
                                    法  官  莊  明  彰
以上正本證明與原本無異。
檢察官如不服本判決，應於收受送達後十日內向本院提出上訴書
狀，其未敘述上訴之理由者並得於提起上訴後十日內向本院補提
理由書（均須按他造當事人之人數附繕本）。
                                    書記官  周  素  秋
中    華    民    國    95    年    7     月    12    日


司法院資訊處製作；財團法人民間司法改革基金會備份。
